【裁判字號】    94,訴,3864
【裁判日期】    950606
【裁判案由】    偽造文書等
【裁判全文】
臺灣臺中地方法院刑事判決              94年度訴字第3864號
公  訴  人  臺灣臺中地方法院檢察署檢察官
被      告  乙○○
上列被告因偽造文書等案件，經檢察官提起公訴（94年度偵續字
第125號），本院判決如下：
    主    文
乙○○行使偽造私文書，足以生損害於他人，處有期徒刑肆月，
如易科罰金，以參佰元折算壹日。
臺北銀行民國92年6月30日提款金額新臺幣陸萬伍仟元之取款憑
條上偽造之「丁○」簽名壹枚沒收。
    犯罪事實
一、乙○○自民國92年2月間起，借住在其友人丁○所租住之臺
    中市○○路○段263巷2樓房屋，詎其竟基於意圖為自己不法
    所有及行使偽造私文書之犯意，於92年6月30日，趁丁○去
    上班不在屋內之際，竊取丁○所有放在該屋內之身分證、臺
    北銀行臺中分行存摺（帳號詳卷）、印鑑章等物，得手後，
    旋於當日13時52分許，持至臺中市○○○路○段160號臺北銀
    行臺中分行，填寫丁○欲提領新臺幣（下同）六萬五千元存
    款之取款憑條一張，並在取款憑條存戶簽章欄內偽造丁○之
    簽名一枚、以所竊得之丁○印鑑章盜蓋印文二枚，以偽造該
    張取款憑條，偽造完成後，即與存摺一起交給該銀行之承辦
    人員辦理提款事宜，以行使該張偽造之取款憑條，該銀行已
    成年之承辦人員，因陷於錯誤，以為丁○確有領款之意思，
    遂將所提領之款項全部交給乙○○，足以生損害於臺北銀行
    臺中分行及丁○。乙○○取得款項後，為掩人耳目，復將所
    竊得之丁○身分證、存摺、印鑑章等物放回前揭房屋內，並
    即刻搬離該房屋。嗣經丁○於92年7月18日發現存款短少，
    而報警循線查獲乙○○。
二、案經臺中市警察局第一分局報請臺灣臺中地方法院檢察署檢
    察官偵查起訴。
    理    由
一、訊據被告乙○○，固坦承於前揭時間，持被害人丁○之存摺
    、印鑑章、身分證至臺北銀行臺中分行提領丁○之存款六萬
    五千元，並在取款憑條上填寫提領日期、帳號、丁○姓名、
    以丁○印鑑章蓋用印文等事實，惟矢口否認有竊盜、偽造文
    書、詐欺取財之意思，辯稱：伊與丁○原為男女朋友關係，
    當天是因為丁○趕著去上班，而將存摺、印鑑章、身分證及
    已經寫好提領金額六萬五千元之取款憑條交給伊，拜託伊代
    為提領存款，說是搬家要用的，伊將錢領回來後，連同存摺
    等物都已全部交給丁○，又丁○一直隱瞞其已婚之身分，直
    到當天伊在丁○的身分證上，看到丁○已有配偶，而於丁○
    下班時質問她，兩人因此發生爭吵，伊才搬離丁○的住處云
    云。
二、經查，被告之上揭犯罪事實業據證人即被害人丁○於警詢、
    檢察官偵訊中及本院審理時一再陳述在卷，且前後所述經核
    完全一致，並有被告所偽造之取款憑條一紙（參偵續卷第24
    頁）、被告領款時遭監視器錄攝後翻印之照片二張（參偵卷
    第9頁）、丁○之前揭銀行帳戶出入明細（參核退卷第23頁
    ）等資料附卷可稽。又(1)被告於93年4月8日在檢察官偵訊中
    陳稱：「（問：丁○為何要你去領錢？）她要搬家，由二樓
    搬到三樓，她要領錢繳房租，要我幫她領錢」（參核退卷第
    9頁筆錄）。惟丁○與賴媛子所訂立租期自92年7月1日起至
    93年7月1日止之房屋租賃契約書載：保證金七千元，每月租
    金三千五百元，丁○於92年6月24日給付七千元，於92年7月
    1日給付三千五百元，此有該租賃契約書在卷可佐（參偵續
    卷第12～13頁），且丁○於92年6月24日從前揭銀行帳戶中
    提領一萬元（參前揭銀行帳戶出入明細）。足徵丁○於92年
    7月1日前因搬家而須繳納之房租為一萬零五百元，丁○已自
    行從前揭銀行帳戶內提領一萬元，其顯無拜託被告再代為提
    領六萬五千元以繳納房租之必要甚明。(2)被告於95年3月6日
    經本院緝獲時在本院訊問中陳稱：「（問：92年6月30日下
    午1點52分，以朋友丁○名義到銀行領六萬五千元？）有去
    提領，但我是與丁○一起去，丁○是我女友」、「（問：為
    何丁○自己不進去領？）我不知道」、「（問：取款條上的
    簽名是何人簽的？）是她簽的，是她拿給我的，取款條上的
    金額提領人均已寫好」、「（問：領到六萬五千元交予何人
    ？）她，我們後來去買家電」（參本院卷第43～44頁筆錄）
    。顯見被告經本院緝獲時之陳述與其後來在本院準備程序及
    審理中之前揭辯詞（詳理由一）不一致，再核諸證人丁○於
    95年5月19日在本院具結證稱：「（問：那段時間妳有無買
    什麼貴重的東西？）都沒有，我要搬到四樓的時候，房租都
    交好了」（參本院卷第102頁筆錄），可確定被告經緝獲時
    之陳述均屬虛偽，而其果真受丁○之託代為提領款項，理應
    自始至終陳述如一，為何於被緝獲時猶須設詞卸責。(3)被告
    陳稱取款憑條上之金額「六萬五千元」係丁○所寫，但此為
    丁○所否認，本院命丁○當庭書寫相關之文字，其字跡與取
    款憑條上之筆跡經比對結果，迥然不同（參本院卷第112頁
    ），可見該取款憑條上之金額並非丁○所寫，又丁○果真在
    該取款憑條上填寫提領金額，為何未同時在存戶簽章欄內簽
    寫姓名，以杜爭議，被告所言與事理有違至明。(4)被告於委
    任方鴻枝律師閱卷後（閱完卷即解除委任），發現丁○之警
    詢筆錄有一段「（問：妳對本案有何意見？）我事後也很後
    悔我的行為，已取得魯孝亞的諒解，我願意將刷卡的錢還給
    銀行，請給我自新的機會，能夠從輕處分」之記載，及丁○
    之前揭銀行帳戶出入明細中於92年7月10有一筆一萬五千四
    百七十八元之款項存入後，即辯稱：「有一天有一個叫魯孝
    亞的人被我抓到與丁○睡在一起，我覺得我被他們設計的」
    及「丁○既於92年7月10日有存入一萬五千四百七十八元，
    怎會到92年7月18日才發現存款被盜領」等語。惟丁○在本
    院證稱其並不認識魯孝亞之人，且為丁○製作該警詢筆錄之
    警員即證人丙○○於95年5月19日在本院具結證稱：「（問
    ：提示丁○警詢筆錄第6頁最後一行及第7頁第一行有提到魯
    孝亞這一段是不是丁○說的？）不是，那是我從電腦調之前
    其他案件筆錄出來改，這兩行忘記刪掉」、「（問：關於魯
    孝亞這部分跟本案有無關係？）沒有」（參本院卷第105頁
    筆錄），另丁○於95年5月19日在本院具結證稱：「（問：
    臺北銀行帳戶中有一筆92年7月10日存入一萬五千四百七十
    八元，這筆是什麼錢？）是我的薪水」、「（問：薪水是否
    時間一到雇主就會直接撥入帳戶？）是的」（參本院卷第10
    3頁筆錄），此核諸丁○之前揭銀行帳戶出入明細顯示：於
    92年2月15日、3月8日、4月10日、5月10日、6月10日、7月1
    0日均各有一筆一萬五千四百七十八元之款項存入，且於92
    年6月30日提領六萬五千元後，接著於92年7月10日存入一萬
    五千四百七十八元，於92年7月18日提領三千元。可信丁○
    稱92年7月10日存入之一萬五千四百七十八元係雇主直接轉
    入之薪水應該為真，而薪水既由雇主自動轉入，丁○若未提
    領或對帳，自無法得知其帳戶內存款之實際變動情形，是以
    其謂係直至92年7月18日提款（三千元）時才發現存款短少
    ，顯非虛假。被告以前詞胡亂陳述及質疑，均係心虛卸責之
    舉甚為灼然。(5)丁○之前揭銀行出入明細顯示：自92年2月
    間起至92年12月17日止，除該筆六萬五千元外，每次提領之
    金額，除兩次一萬元外，其餘均為數千元，足見該筆六萬五
    千元之提款，與丁○平常提款習慣差異極大。另本件丁○係
    因發現存款短少後，於92年7月23日報警，由警察陪同至臺
    北銀行臺中分行調借錄影帶，才發現係被告所為（參偵卷第
    7頁之丁○警詢筆錄）。茲丁○果真原有委託被告提領本件
    款項，於事後故意誣指被告盜領，則其自可直接指名對被告
    提出告訴，自無再至銀行調閱錄影帶確認提領人之必要。綜
    上所述，本院認丁○所述均無矛盾之處，且與事實、經驗法
    則相符，應堪採信，而被告所辯則前後不一，與事理不符，
    且胡亂編陳，顯係卸責之詞，不足憑採。本件事證明確，被
    告犯行應堪認定。
三、本件被告持丁○之存摺等物至臺北銀行臺中分行詐領存款後
    ，復將該存摺等物放回丁○租住之房屋內，雖似屬無不法所
    有意圖之使用竊盜行為，惟被告以該存摺等物詐提存款，已
    減損該存摺所表彰之經濟價值，亦即已使丁○之存款因之減
    少，是以被告即使是以用後返還之意思取用丁○之存摺等物
    ，亦應構成竊盜罪（最高法院86年度台上字第4976號判決、
    臺灣新竹地方法院檢察署89年9月份法律問題座談會結論參
    照）。又按取款憑條係存款人表示欲向金融機構提領其帳戶
    內款項之文書，屬私文書，被告偽造後並持以行使交由臺北
    銀行臺中分行承辦人員辦理提款之行為，足以使臺北銀行臺
    中分行受有對於客戶資料管理失其正確性之損害，並使丁○
    受有財產減少之損害。故核被告所為，係犯刑法第320條第1
    項之普通竊盜罪、第216條行使第210條之偽造私文書罪、第
    339條第1項之詐欺取財罪。又被告偽造丁○之署押及盜蓋
    丁○真正印章在取款憑條之行為，為偽造取款憑條之階段行
    為，而偽造取款憑條之低度行為應為行使之高度行為所吸收
    ，均不另論罪，被告所犯三罪間，有手段目的之牽連犯關
    係，屬裁判上一罪，應從一重之行使偽造私文書罪處斷。爰
    審酌被告並無前科素行良好（參臺灣高等法院被告前案紀錄
    表），惟犯後飾詞卸責毫無悔意，所詐領之金額不少，尚未
    賠償丁○之損失等一切情狀，量處如主文所示之刑，並諭知
    易科罰金之折算標準。另被告在臺北銀行92年6月30日提款
    金額六萬五千元之取款憑條上偽造之丁○簽名一枚，依刑法
    第219條規定，應併予宣告沒收，至該偽造之取款憑條，業
    由被告交給臺北銀行臺中分行以提領丁○之存款，已屬該銀
    行所有，非被告所有，且其上盜蓋之丁○印文為真正，均無
    從併予宣告沒收，附此敘明。
據上論斷，應依刑事訴訟法第299條第1項前段，刑法第320條第
1項、第216條、第210條、第339條第1項、第55條、第41條第1項
前段、第219條，罰金罰鍰提高標準條例第1條前段、第2條，判
決如主文。
本案經檢察官甲○○到庭執行職務。
中    華    民    國    95    年    6     月    6     日
                        審判長  法  官  陳慧珊
                                法  官  許月馨
                                法  官  李秋娟
上為正本係照原本作成
如不服本判決，應於送達後十日內向本院提出上訴狀（須附繕本
），上訴於臺灣高等法院臺中分院。
                                書記官  吳慕先
中    華    民    國    95    年    6     月    6     日
附錄論罪科刑法條
中華民國刑法第210條 (偽造變造私文書罪)
偽造、變造私文書，足以生損害於公眾或他人者，處五年以下有
期徒刑。
中華民國刑法第216條 (行使偽造變造或登載不實之文書罪)
行使第210條至第215條之文書者，依偽造、變造文書或登載不實
事項或使登載不實事項之規定處斷。
中華民國刑法第320條第1項 (普通竊盜罪)
意圖為自己或第3人不法之所有，而竊取他人之動產者，為竊盜
罪，處五年以下有期徒刑、拘役或五百元以下罰金。
中華民國刑法第339條 第1項(普通詐欺罪)
意圖為自己或第3人不法之所有，以詐術使人將本人或第3人之物
交付者，處五年以下有期徒刑、拘役或科或併科一千元以下罰金
。


司法院資訊處製作；財團法人民間司法改革基金會備份。
